【裁判字號】    90,上訴,1451
【裁判日期】    900925
【裁判案由】    偽造文書等
【裁判全文】
臺灣高等法院臺中分院刑事判決                    九十年度上訴字第一四五一號
    上  訴  人
    即  被  告  甲○○
右上訴人因偽造文書等案件，不服臺灣台中地方法院九十年度訴字第一二六九號中華
民國九十年六月二十九日第一審判決（起訴案號：臺灣台中地方法院檢察署九十年度
偵字第五六八一號；併辦案號：九十年度偵字第一五二四六號），提起上訴，本院判
決如左：
      主    文
原判決撤銷。
甲○○連續行使偽造私文書，足以生損害於他人，累犯，處有期徒刑壹年陸月。偽造
附表二之信用卡八張、偽造附表一之信用卡伍張、附件一至九簽帳單上偽簽陳建宏署
押各壹枚、於燦坤實業股份有限公司大里分公司及潮州分公司簽帳單上偽造之「丁○
○」署押各壹枚、在變造之陳建宏、丁○○國民身分證上黏貼之「甲○○相片」部分
，均沒收。
      事    實
一、甲○○曾於民國（下同）八十四年間因偽造文書、妨害兵役治罪條例案件，經臺
    灣台北地方法院分別判處有期徒刑二年、一年四月確定，經定執行刑為三年三月
    ，於八十六年十月三日縮刑期滿執行完畢；又於八十七年間因偽造文書案件，經
    臺灣高雄地方法院判處有期徒刑一年五月確定，於八十八年七月二十日執行完畢
    ，仍不知悔改，於八十九年九月底間某日，在高雄市○○路大統百貨公司旁，以
    每張信用卡新台幣（下同）八千元之價格，向綽號「阿樹」者購買持卡人為「陳
    建宏」之如附表二所列之偽造信用卡八張，綽號「阿樹」者並同時向甲○○表示
    為便利行使偽造之信用卡，必須向其買受變造之身分證以供店家核對身分，甲○
    ○遂與綽號「阿樹」者基於犯意之聯絡，由甲○○提供其本人之照片一張給綽號
    「阿樹」者，由綽號「阿樹」者將所拾得已侵占入己之陳建宏遺失身分證換貼甲
    ○○之照片，而共同變造身分證，足以生損害於陳建宏及戶政機關對於戶籍管理
    之正確性，甲○○以前開變造身分證與偽造之信用卡配合使用。甲○○預先在附
    表二偽造之信用卡持卡人簽名欄內，連續偽造「陳建宏」之署押，足以生損害於
    陳建宏，嗣於附件一至九所示時間，持偽造如附表二之信用卡，至高雄地區，佯
    稱購買貨品，甲○○先以其中一張偽造之信用卡持交店員，以刷卡方式付帳，經
    店員刷卡通過，致誤認甲○○為該信用卡之正當持用人而陷於錯誤，將簽帳單交
    由甲○○在持卡人簽名欄簽名，甲○○乃在簽帳單上偽造「陳建宏」之署押一枚
    ，遞還店員而行使該偽造之私文書，足以生損害於陳建宏及附件一至九之商店。
    嗣於八十九年十月二十五日二十二時十分，甲○○再持偽造之信用卡，至高雄市
    ○○路九號詐購貨品時，被發現報警查獲，至未得逞，扣得附表貳一至六之偽造
    信用卡、及變造之陳建宏之國民身分證一張。
二、甲○○取得附表一偽造之五張信用卡及變造之身分證一張後，分別基於偽造署押
    、行使偽造私文書及為自己不法所有意圖之概括犯意，先後於：
(一)、八十九年十一月十九日某時，預先在附表一之五張偽造信用卡簽名欄內，連續偽
    造「丁○○」之署押，足以生損害於丁○○，嗣再前往屏東縣潮州鎮○○路二號
    一樓之燦坤實業股份有限公司潮州分公司，佯稱購買諾基亞（ＮＯＫＩＡ）牌行
    動電話機及配備一組，價值一萬七千四百元，甲○○以其中一張已偽簽丁○○署
    押之信用卡持交店員，以刷卡方式付帳，於同日晚上七時二十五分許，經店員刷
    卡通過，致誤認甲○○為該信用卡之正當持用人而陷於錯誤，將簽帳單交由甲○
    ○在持卡人簽名欄簽名，甲○○乃在簽帳單上偽造「丁○○」之署押一枚，遞還
    店員而行使該偽造之私文書，足以生損害於丁○○及燦坤實業股份有限公司潮州
    分公司，店員核對簽帳單上之簽名與卡片背面之簽名無誤後，即將該行動電話及
    配備一組交給甲○○，甲○○以上述方式詐得物品後，隨即離去。
(二)、九十年三月二十六日某時，再前往台中縣大里市○○路○段四八Ｏ之六號燦坤實
    業股份有限公司大里分公司，佯稱購買聲寶牌十五吋電腦液晶螢幕一台，價值二
    萬二千一百八十九元，甲○○於同日下午四時零三分許，將前開偽簽丁○○署押
    之其中一張信用卡持交店員，以刷卡方式付帳，經店員刷卡通過，致誤認甲○○
    為該信用卡之正當持用人而陷於錯誤，將簽帳單交由甲○○在持卡人簽名欄簽名
    ，甲○○乃在簽帳單上偽造「丁○○」之署押一枚，遞還店員而行使該偽造之私
    文書，足以生損害於丁○○及燦坤實業股份有限公司大里分公司，經店員核對簽
    帳單上之簽名與卡片背面之簽名無誤後，即將該液晶螢幕交給甲○○。甲○○以
    上述方式詐得液晶螢幕後，隨即又佯稱要購買諾基亞（ＮＯＫＩＡ）牌行動電話
    機一支，並於同日下午四時二十八分許，以前開其中一張已簽妥丁○○署押之信
    用卡交給店員，欲續以刷卡方式付帳，惟燦坤實業股份有限公司大里分公司與其
    總公司之電腦連線查詢結果，發現甲○○曾有持偽造之信用卡消費之紀錄，店員
    遂拖延結帳時間，經報警處理後當場查獲，甲○○詐購行動電話之犯行始未得逞
    ，警方並扣得甲○○所有供犯罪所用及預備供犯罪所用之偽造信用卡五張、變造
    之身分證一張。
三、案經台中縣警察局霧峰分局報請臺灣台中地方法院檢察署檢察官偵查起訴，及台
    灣高雄地方法院檢察署檢察官移送併辦。
      理    由
一、訊據被告甲○○對於右揭事實坦承不諱，核與被害人戊○○、庚○○、張玉暉、
    己○○、辛○○、樂秀中、丁○○、燦坤實業股份有限公司大里分公司店員丙○
    ○於警訊時指訴之情節相符，並有附表貳編號一至六、附表一偽造之信用卡、附
    件一至九之簽帳單、變造之陳建宏丁○○國民身分證各一張、燦坤實業股份有限
    公司會員消費狀況查詢一份、簽帳單商家存根聯一份、簽帳單持卡人存根聯一份
    、統一發票一張、扣案可資佐證。被告向綽號「阿樹」「阿明」者買受之變造身
    分證，係綽號「阿樹」「阿明」者侵占被害人陳建宏、丁○○遺失之身分證後加
    以變造，係屬贓物（未變造之部分），被告明知而予以買受，係故買贓物甚明。
    被告之自白核與事實相符，事證明確，其犯行洵堪認定。
二、核被告甲○○故買贓物，再變造陳建宏、丁○○之國民身分證，所為係犯刑法第
    三百四十九條第二項之故買贓物罪、第二百十二條之變造身分證罪；被告在附表
    二、附表一之信用卡背面偽簽「陳建宏」「丁○○」署押，係犯刑法第二百十七
    條第一項之偽造署押罪，被告在簽帳單上偽簽「丁○○」署押後交還店員，係犯
    刑法第二百十六條、第二百十條之行使偽造私文書罪，被告持偽造信用卡詐欺取
    得財物，係犯刑法第三百三十九條第一項之詐欺取財罪。被告在簽帳單上偽造「
    陳建宏」「丁○○」署押，係偽造私文書之部分行為；及其偽造私文書之低度行
    為，為其行使偽造私文書之高度行為吸收，均不另論罪。被告分別與綽號「阿樹
    」「阿明」之成年男子，就變造身分證之犯行，有犯意聯絡及行為分擔，為共同
    正犯。被告先後偽造附表二、附表一之信用卡背面偽造署押之犯行，及先後多次
    行使偽造私文書之犯行，二次變造國民身分證，均各時間緊接，犯罪構成要件相
    同，顯係個別基於概括之犯意反覆為之，為連續犯，應依刑法第五十六條之規定
    論以一罪，並加重其刑；另先後多次詐欺取財既遂及二次詐欺取財未遂之犯行，
    時間緊接，犯罪構成要件相同，顯係基於概括之犯意反覆為之，為連續犯，應依
    刑法第五十六條之規定論以一詐欺取財既遂罪，並加重其刑。查被告行為後，刑
    法業於九十年六月二十日修正公布增訂第二百零一條之一第二項之行使偽造信用
    卡罪，並於同年月二十二日生效，該罪之法定刑為「五年以下有期徒刑，得併科
    三萬元以下罰金」，比較修正前後刑法之規定，以修正前之規定有利於行為人，
    依刑法第二條第一項但書之規定，應適用修正前刑法之規定論處。被告所犯前開
    故買贓物罪、變造身分證罪、連續偽造署押罪、連續行使偽造私文書罪及連續詐
    欺取財罪間，有方法、目的之牽連關係，為牽連犯，應依刑法第五十五條之規定
    從一重之連續行使偽造私文書罪處斷；公訴人認被告所犯故買贓物罪（與變造身
    分證罪間有牽連犯關係）與連續行使偽造私文書罪（與連續偽造署押罪、連續詐
    欺取財罪間有牽連犯關係），犯意各別，犯罪構成要件互殊，應予分論併罰云云
    ，惟查被告變造身分證及買受屬贓物之他人遺失身分證，均係為便利行使偽造信
    用卡時供核對身分之用，其間應有方法、目的之牽連關係，是公訴人認應予分論
    併罰云云，尚有未洽。前揭事實一之部分，雖未經起訴，因此部分與起訴部分有
    連續犯之裁判上一罪關係，本院自得併予審理。復查被告曾於八十四年間因偽造
    文書、妨害兵役治罪條例案件，經臺灣台北地方法院分別判處有期徒刑二年、一
    年四月確定，經定執行刑為三年三月，於八十六年十月三日縮刑期滿執行完畢；
    又於八十七年間因偽造文書案件，經臺灣高雄地方法院判處有期徒刑一年五月確
    定，於八十八年七月二十日執行完畢，此有臺灣高等法院被告全國前案紀錄表及
    臺灣台中地方法院檢察署刑案資料查註紀錄表各一份附卷可稽，其於前案執行完
    畢後，五年內再犯本件有期徒刑以上之罪，係屬累犯，應依刑法第四十七條規定
    加重其刑；並褫加重其刑。原審對被告甲○○論罪科刑，固非無見，惟查原審對
    事實一部分未及併案審理，即有未當，被告上訴請求從輕量刑，上訴雖無理由，
    惟原審判決既有可議，自應由本院將原審判決撤銷改判，爰審酌被告犯罪之動機
    、目的、手段、其素行及智識程度、年輕力壯卻不思勤勉工作，足見其好逸惡勞
    、所為威脅商業交易秩序及其犯後坦承犯行，態度良好等一切情狀，量處如主文
    第二項所示之刑。
三、偽造附表二、附表一之信用卡，係被告所有供犯罪所用或預備供犯罪所用之物，
    業據被告於本院審理時供述明確，應依刑法第三十八條第一項第二款之規定宣告
    沒收（依法律不得割裂適用之原理，該五張偽造信用卡並不依修正後之刑法第二
    百零五條之規定予以沒收，附表二編號七、八部分雖未經扣押，然被告確實有使
    用該偽造之信用卡購物，見附件編號八、九，未能證明該卡已滅失，併予宣告沒
    收）；又被告於附件編號一至九簽帳單上偽造之「陳建宏」署押各壹枚、燦坤實
    業股份有限公司大里分公司及潮州分公司簽帳單上偽造之「丁○○」署押各一枚
    ，亦應依刑法第二百十九條之規定予以沒收；另變造之陳建宏、丁○○身分證上
    所黏貼之「甲○○相片」，係被告所有供犯罪所用之物，爰依刑法第三十八條第
    一項第二款之規定諭知沒收。
四、公訴意旨另以：被告另持有偽造丁○○之信用卡二張，嗣後已丟棄等情，惟查既
    無該信用卡扣案，又不知信用卡號碼，自難僅憑被告之供述而認定被告此部分之
    犯行，公訴意旨認此部分與前揭科刑部分有連續犯之關係，故不另為無罪之諭知
    ，併此敘明。
五、據上論斷，應依刑事訴訟法第三百六十九條第一項前段、第三百六十四條、第二
    百九十九條第一項前段、刑法第二條第一項但書、第五十六條、第二百十六條、
    第二百十條、第三百三十九條第一項、第三百四十九條第二項、第二百十七條第
    一項、第二百十二條、第五十五條、第四十七條、第三十八條第一項第二款、第
    二百十九條、罰金罰鍰提高標準條例第一條前段，判決如主文。
本案經檢察官乙○○到庭執行職務。
中      華      民      國      九十     年       九      月    二十五  日
                                    臺灣高等法院臺中分院刑事第三庭
                                          審判長法  官  方  艤  駐
                                                法  官  廖  柏  基
                                                法  官  劉  連  星
右正本證明與原本無異。
如不服本判決應於收受送達後十日內向本院提出上訴書狀，其未敘述上訴之理由者並
得於提起上訴後十日內向本院補提理由書（均須按他造當事人之人數附繕本）。
        書記官  顏  子  良
中      華      民      國      九十     年       九      月    二十六  日
附錄論罪科刑法條：
刑法第二百十條：偽造、變造私文書，足以生損害於公眾或他人者，處五年以下有期
                徒刑。
刑法第二百十六條：行使第二百十條至第二百十五條之文書者，依偽造、變造文書或
                  登載不實事項或使登載不實事項之規定處斷。
刑法第三百三十九條第一項：意圖為自己或第三人不法之所有，以詐術使人將本人或
                          第三人之物交付者，處五年以下有期徒刑、拘役或科或
                          併科一千元以下罰金。
刑法第三百四十九條第二項：搬運、寄藏、故買贓物或為擔保者，處五年以下有期徒
                          刑、拘役或科或併科一千元以下罰金。
刑法第二百十七條第一項：偽造印章、印文或署押，足以生損害於公眾或他人者，處
                        三年以下有期徒刑。
刑法第二百十二條：偽造、變造護照、旅券、免許證、特許證及關於品行、能力服務
                  或其他相類之證書、介紹書，足以生損害於公眾或他人者，處一
                  年以下有期徒刑、拘役或三百元以下罰金。
附表一：
┌──┬────────┬────────────────┬───┐
│編號│ 發  卡  銀  行 │       卡             號        │備  註│
├──┼────────┼────────────────┼───┤
│１  │通銀行        │0000000000000000│      │
├──┼────────┼────────────────┼───┤
│２  │台北國際商業銀行│0000000000000000│      │
├──┼────────┼────────────────┼───┤
│３  │台北國際商業銀行│0000000000000000│      │
├──┼────────┼────────────────┼───┤
│４  │中國信託商業銀行│0000000000000000│      │
├──┼────────┼────────────────┼───┤
│５  │中國信託商業銀行│0000000000000000│      │
└──┴────────┴────────────────┴───┘
附表二：
┌──┬────────┬────────────────┬───┐
│編號│ 發  卡  銀  行 │        卡            號        │備  註│
├──┼────────┼────────────────┼───┤
│１  │中國信託商業銀行│0000000000000000│已扣案│
├──┼────────┼────────────────┼───┤
│２  │中國信託商業銀行│0000000000000000│已扣案│
├──┼────────┼────────────────┼───┤
│３  │遠東商業銀行    │0000000000000000│已扣案│
├──┼────────┼────────────────┼───┤
│４  │台北商業銀行    │0000000000000000│已扣案│
├──┼────────┼────────────────┼───┤
│５  │玉山銀行        │0000000000000000│已扣案│
├──┼────────┼────────────────┼───┤
│６  │大安商業銀行    │0000000000000000│已扣案│
├──┼────────┼────────────────┼───┤
│７  │不    詳        │0000000000000000│未扣案│
├──┼────────┼────────────────┼───┤
│８  │不    詳        │0000000000000000│未扣案│
└──┴────────┴────────────────┴───┘
                                                                        Ｉ


司法院資訊處製作；財團法人民間司法改革基金會備份。
